【裁判字號】    98,易緝,26
【裁判日期】    980714
【裁判案由】    恐嚇取財等
【裁判全文】
臺灣桃園地方法院刑事判決              98年度易緝字第26號
公  訴  人  臺灣桃園地方法院檢察署檢察官
被      告  甲○○
                      號
上列被告因重利等案件，經檢察官提起公訴（96年度偵字第1787
號），經本院獨任法官審判後，本院判決如下︰
    主  文
甲○○無罪。
    理  由
一、公訴意旨略以：被告甲○○與丙○○（已更名為姜宇謙，以
    下均逕稱為姜宇謙，其涉嫌重利、妨害自由部分，均已先審
    結）基於重利之概括犯意聯絡，共同經營地下錢莊，而自民
    國九十四年五月間某日起至九十五年五月間某日止，在桃園
    縣不詳地點，趁乙○○急迫、輕率之際，陸續貸款給乙○○
    共新臺幣（下同）二十五萬元，期間，渠等先於九十四年八
    月二十八日，在姜宇謙車上要求乙○○簽發面額六十萬元之
    本票一張，繼而於九十五年一月二十日，在姜宇謙車上要求
    乙○○簽發面額各為五十萬元之本票三張，而以上揭方式，
    取得與原本顯不相當之重利。嗣乙○○無力償還，被告與姜
    宇謙復另行起意，基於妨害乙○○自由之犯意聯絡，於九十
    五年十一月十九日上午十時許，在桃園縣新屋鄉九斗村「九
    斗休閒農場」附近攔下乙○○之後，先在該處分持鋁棒、木
    棒圍毆乙○○，再由姜宇謙出言恐嚇乙○○稱：「如果不還
    錢，要給你死」等語，使乙○○受有左手第五掌骨骨折、頭
    部外傷等傷害，因此心生畏懼，遂應被告與姜宇謙要求，現
    場口述其積欠姜宇謙二百一十萬元欠款等語，由姜宇謙以手
    機錄音存證，隨後，被告與姜宇謙復將乙○○押往桃園縣新
    屋鄉○○路姜義青議員服務處，再轉押至桃園縣新屋鄉不詳
    地點看管，至當日下午三時許始將乙○○釋放。因認被告與
    姜宇謙貸款給乙○○部分，係犯刑法第三百四十四條之重利
    罪嫌（被告涉嫌妨害乙○○自由部分，已先行審結）。
二、訊據被告甲○○固坦承於九十五年十一月十九日上午，因乙
    ○○積欠姜宇謙款項，遲遲未還，而與姜宇謙在「九斗休閒
    農場」附近圍毆乙○○，並恫令乙○○口述其確實積欠丙○
    ○二百一十萬元未還等語，供姜宇謙錄音，隨後並非法限制
    乙○○自由等事實，惟否認有何重利犯行。辯稱：伊沒有和
    姜宇謙開地下錢莊，因為伊和姜宇謙是好朋友，知道乙○○
    欠姜宇謙錢，才出面與姜宇謙去找乙○○，過程中是有打乙
    ○○，並要乙○○承認欠錢，給姜宇謙錄音等語。
三、證據能力部分：
（一）後引證人乙○○在警詢中之證詞以及其診斷證明書，雖均
      係被告以外之人於審判外以言詞或書面所為之陳述，屬於
      傳聞證據，惟被告嗣後在本院準備程序中均同意引用為證
      據（本院九十八年四月十七日準備程序筆錄），本院審酌
      上開言詞供述及書面作成時之情況，認為適當，均無不宜
      作為證據之情事，依刑事訴訟法第一百五十九條之五第一
      項規定，上開筆錄、文書應均有證據能力。至於後引證人
      姜宇謙之證詞，係其以證人身分在本院具結後陳述案情，
      並接受被告反對詰問後所得，有證據能力應不待言。
（二）後引之借據、本票及存證信函，係以其物理的存在做為證
      據，屬於物證，而警員取得上開證物之過程並無不合法，
      且此部分證據所能證明之待證事實亦與本案之犯罪事實有
      關，是故，此部分證據應均有證據能力。
四、按犯罪事實應依證據認定之，無證據不得認定犯罪事實，刑
    事訴訟法第一百五十四條第二項定有明文。經查，公訴意旨
    認被告涉有上揭重利罪嫌，無非係以被害人乙○○之指訴及
    其診斷證明書，以及乙○○簽發給姜宇謙的借據、本票，姜
    宇謙寄發給乙○○之存證信函，而若被告與本件借款無關，
    自無可能為姜宇謙出頭等情，為其論據。惟查：
（一）被告上開所辯，核與證人姜宇謙在本院審理時證稱：「我
      有借錢給乙○○，大概一個禮拜借一次，是當面拿給他的
      ，只有我們兩個人在場，沒其他人，後來有和甲○○去找
      乙○○要錢，約一、二次，因為我沒有其他較年長的朋友
      ，甲○○知道我被欺負，所以他要陪我一起去，錢是我借
      給乙○○的」等語相符（本院九十八年六月三十日審理筆
      錄），且姜宇謙事後因乙○○遲未還款，而自行寄發存證
      信函向乙○○索款，此有中壢十六支局郵局第三六一號存
      證信函一份附卷可稽，亦與被告及姜宇謙前揭陳述相符，
      是故，被告所辯：伊並未借款給乙○○等語，自堪採信。
（二）公訴人雖指稱：若被告與本案借款無關，應無可能為姜宇
      謙出頭，向乙○○索債等語，惟查，被告與姜宇謙一致供
      稱：本案純係姜宇謙與乙○○之間之債務糾紛，已見前述
      ，而被害人乙○○於警詢中就借款經過，供稱：「我是於
      九十四年五月份見到桃園縣新屋鄉○○路新竹企銀外提款
      機張貼信用貸款之廣告，我就依照廣告之電話打到000
      0000000，是姜宇謙接聽，姜宇謙並承諾幫我信用
      貸款的事，於九十四年五月到九十五年五月每次以二萬元
      不等共拿給我二十五萬元，並於九十四年八月二十八日在
      新屋鄉○○路在姜宇謙車上簽下六十萬元本票一張，於九
      十五年一月二十日也在新屋鄉○○路姜宇謙車上簽下五十
      萬元本票三張，總共四張共二百一十萬元，我只拿姜宇謙
      二十五萬，他卻要我還二百一十萬，我是因姜宇謙才認識
      甲○○的」等語，亦未指訴被告涉案，且乙○○此後經合
      法傳喚、拘提均未到庭，亦無法再予調查。再者，乙○○
      簽發之借據、本票，僅能證明乙○○確有以高利向姜宇謙
      貸款之事實，並無法證明被告亦參與本案貸款，反而由該
      等借據、本票均係由姜宇謙保管、提出之情，益徵姜宇謙
      所稱：本案是伊借錢給乙○○等語，並非子虛。至於被告
      雖自承：伊確實曾數度陪同姜宇謙前去向乙○○討債，甚
      至因此毆打、強押乙○○等語，此並據乙○○於警詢中指
      述在卷，復有乙○○之診斷證明書一份在卷可查，惟此或
      係因被告與姜宇謙交情深厚而代為出頭所致，單憑此節，
      究難逕指為被告亦參與姜宇謙以重利貸款給乙○○之犯行
      甚明，綜上，公訴人此部分指述，尚難採取。
（三）綜上，依現有證據，尚不能證明被告犯罪，依上說明，本
      院自應為被告無罪之諭知。
據上論斷，應依刑事訴訟法第二百八十四條之一、第三百零一條
第一項，判決如主文。
本案經檢察官邱文中到庭執行職務。
中    華    民    國    98    年    7     月    14    日
                  刑事第五庭  法  官   陳彥宏
以上正本證明與原本無異。
如不服本判決，應於送達後10日內，向本院提出上訴狀。
                              書記官   翁其良
中    華    民    國    98    年    7     月    14    日


司法院資訊處製作；財團法人民間司法改革基金會備份。
